臺灣臺南地方法院刑事判決
109年度訴字第637號
公  訴  人  臺灣臺南地方檢察署檢察官
被      告  黃丹怡

                    籍設高雄市○○區○○○村0號○○○○                        ○○○）




上列被告因違反毒品危害防制條例案件，經檢察官提起公訴（10
9年度毒偵字第778號），本院判決如下：
    主  文
黃丹怡施用第一級毒品，累犯，免刑。
    犯 罪 事 實
一、黃丹怡基於施用第一級毒品之犯意，於民國109年2月22日23
    時許，在臺南市東區文化中心附近某巷道內，以將海洛因摻
    水倒入針筒注射於血管之方式，施用海洛因1次。嗣於同日2
    3時30分許，在臺南市永康區復興路429巷旁空地，因形跡可
    疑為警盤查，復經其同意，於同日23時45分許採尿，送驗結
    果呈可待因、嗎啡陽性反應。
二、案經臺南市政府警察局永康分局（下稱永康分局）報告臺灣
    臺南地方檢察署檢察官偵查起訴。
    理  由
壹、證據能力部分：
　　查被告黃丹怡經本院合法傳喚而未到庭，檢察官於本院審理
    時，就本判決所引用之下列證據，均明示同意作為證據（本
    院卷第358至359頁），而本案並無被告以外之人於審判外之
    言詞或書面陳述等傳聞證據；另被告於警詢、偵查及本院訊
    問程序中之陳述，並無出於強暴、脅迫、利誘、詐欺、疲勞
    訊問等不正方法情形，亦無與事實不符情事，已經本院於審
    理期日為合法調查；至於下列所引用之其餘文書證據、物證
    等，無證據證明係公務員違背法定程序所取得，亦無顯有不
    可信之情況，且與待證事實具有關聯性，已經本院於審理期
    日為合法調查，該等證據自得做為本案裁判之資料。
貳、實體部分：
一、認定犯罪事實所憑之證據及理由：
    上揭犯罪事實，業據被告黃丹怡於警偵中坦承不諱，且有永
    康分局查獲施用（持有）毒品案件經過情形紀錄表，勘察採
    證同意書，永康分局偵辦毒品危害防制條例案送驗尿液編號
    與真實姓名對照表編號名冊，台灣檢驗科技股份有限公司濫
    用藥物實驗室109年3月16日報告編號KH/2020/00000000濫用
    藥物檢驗報告附卷可稽，被告之自白應與事實相符，自足採
    信。本案事證明確，被告前揭犯行洵堪認定，應予依法論科
    。
二、論罪科刑：
　㈠論罪：　
　　核被告所為，係犯毒品危害防制條例第10條第1項之施用第
    一級毒品罪。被告持有第一級毒品海洛因進而施用，其持有
    第一級毒品之低度行為，應為其施用第一級毒品之高度行為
    吸收，不另論罪。
　㈡刑之加重及減輕事由：
　⒈累犯並加重其刑：
　　被告前①因施用毒品等案件，經法院判決處有期徒刑6月（2
    罪）、4月（2罪）、8月、5月確定，經本院以106年度聲字
    第213號裁定應執行有期徒刑2年3月確定；②又因施用毒品等
    案件，經法院判決處有期徒刑8月、5月確定，經本院以106
    年度聲字第1053號裁定應執行有期徒刑1年確定。上開①②案
    件經接續執行，108年12月31日因縮短刑期執畢出監等情，
    有臺灣高等法院被告前案紀錄表在卷可按。被告本案犯罪時
    間為109年2月22日，顯係在上開有期徒刑執行完畢後5年內
    再犯，應依刑法第47條第1項之規定論以累犯。再被告所犯
    本案施用第一級毒品罪犯行，係在前案刑罰執行完畢後未及
    2個月即違犯，受刑後未久即再犯，且又再犯相同之施用毒
    品犯罪，自有延長矯正期間必要，以兼顧社會防衛效果，堪
    認被告主觀上具有特別惡性，對於刑罰反應力確屬薄弱。且
    依其本案犯行，無視國家對於毒品之禁令，仍予施用，對於
    個人身心健康、家庭及社會安全造成一定危害，犯罪情節及
    所生危害非微，並無量處最低法定刑仍屬罪刑不相當而過重
    情事，故應依累犯規定，加重其最低本刑。
　⒉依刑法第62條前段規定減輕：
　⑴按對於未發覺之罪自首而受裁判者，得減輕其刑，刑法第62
    條前段定有明文。另按犯人在犯罪未發覺之前，向檢察官或
    司法警察官告知其犯罪，而不逃避接受裁判，即與刑法第62
    條規定自首之條件相符，不以言明自首並願受裁判為必要，
    又該條所謂未發覺之罪，固非以有偵查犯罪權之機關或人員
    確知其人犯罪無誤為必要，而對於其發生嫌疑時，即得謂為
    已發覺；但此項對犯人之嫌疑，仍須有確切之根據得為合理
    之可疑者，始足當之，若單純主觀上之懷疑，要不得謂已發
    生嫌疑（最高法院85年度台上字第4908號判決參照）。
　⑵查警員查獲被告本案施用第一級毒品犯行，係因警員於巡邏
    時，在臺南市永康區復興路429巷內空地見被告一人坐於椅
    子上，神情緊張且形跡可疑上前盤查，經查被告為毒品尿液
    採驗列管之行方不明人口，現場詢問被告近期是否施用毒品
    時，被告坦承不諱，並配合警員返回警局採集尿液送驗等情
    ，有永康分局111年3月8日南市警永偵字第1110121363號函
    及警員職務報告2紙在卷可考（本院卷第333至337頁），並
    有被告109年2月23日警詢筆錄（警卷第3至8頁）附卷可憑。
    又依被告上開警詢筆錄記載：（問：警方於109年2月22日23
    時30分許，在臺南市永康區復興路429巷內空地，四下無人
    只見你一人獨自坐在椅子上。警方上前關心時見你神情緊張
    、眼神閃爍並聞到你身上散發異味，且見你左手手背有針孔
    痕跡，遂向你盤查身分，經查你為臺南市政府警察局第六分
    局列管之行方不明之毒品尿液採驗人口，警方現場詢問你近
    期有無施用毒品情形，經你肯定回答後，遂經你同意警方陪
    同你返所採集你尿液送驗，是否屬實？）屬實等語（警卷第
    4至5頁）。查被告為「毒品尿液採驗列管之行方不明人口」
    、「遇警盤查時神情緊張、眼神閃爍、身上散發異味、左手
    手背有針孔痕跡」等之事實，尚不足據為警員已發覺被告近
    日已有施用毒品犯罪嫌疑之合理確切之根據，參諸上開說明
    ，自不得謂警員已發覺被告有本件施用第一級毒品犯嫌。而
    被告於此次施用第一級毒品犯罪被發覺前，即主動告知警員
    有本案施用第一級毒品海洛因犯行，參諸上開說明，符合自
    首規定，爰依刑法第62條前段自首之規定減輕其刑。
　⒊不適用毒品危害防制條例第17條第1項規定減輕之說明：
　⑴按毒品危害防制條例第17條第1 項所謂之毒品來源，係指其
    持有之毒品從何而來之情形，僅指在其案發前之毒品來源，
    而不含案發後、遭通緝，或緝獲前另犯毒品案之另外新來源
    ，此為各別行為應分別處罰之當然法理。又該條項所謂「供
    出毒品來源，因而查獲」，係指被告翔實供出毒品來源之具
    體事證，因而使有偵查（或調查）犯罪職權之公務員知悉而
    對之發動偵查（或調查），並因而查獲者而言。亦即，必以
    被告先有供述其本案所販賣之毒品來源與嗣後偵查機關據以
    確實查獲其他正犯或共犯間，具有因果關係及關聯性，始足
    當之。而其中所言「查獲」，除指查獲該其他正犯或共犯外
    ，並兼及被告所指其毒品來源之事　
　⑵查被告於警詢中雖供稱：其所施用之海洛因是於109年2月22
    日20時許在臺南市東區文化中心附近，由朋友綽號「大目仔
    」直接拿給被告，被告沒有用金錢跟朋友交易。「大目仔」
    是一名男子，被告都用手機通訊軟體Line與他聯繫。「大目
    仔」是朋友介紹認識的，特徵為眼睛大，身高約175公分，
    體型較瘦、沒有戴眼鏡等語（警卷第6頁）。惟因被告僅能
    提供毒品來源係一名友人（綽號「大目仔」）無償提供，且
    毒品轉讓明確地點不清楚，故警員未有足夠線索查獲上游，
    至今仍未因被告之供述而查獲其他正犯或共犯等情，亦有上
    開永康分局111年3月8日南市警永偵字第1110121363號函及
    警員職務報告2紙在卷可考（本院卷第333至337頁），參諸
    上開說明，自無毒品危害防制條例第17條第1項
　　減輕規定之適用。　　
　⒋被告本案施用第一級毒品罪犯行，同時有上開累犯加重及自
    首減輕事由，應依刑法第71條第1項規定，先加後減之。
三、免刑：
　㈠按毒品危害防制條例第20條第3項、第23條第2項於109年1月1
    5日修正公布，且新增第35條之1規定，業於被告行為後之10
    9年7月15日施行（下稱新法）。依新法規定，觀察、勒戒或
    強制戒治執行完畢釋放後，「3年後再犯」施用毒品罪者，
    應適用觀察、勒戒及強制戒治之規定，「3年內再犯」施用
    毒品罪者，則應依法追訴；新法修正施行前犯施用毒品罪之
    審判中案件，於修正施行後，法院應依修正後規定處理；依
    修正後規定應為不起訴處分者，法院應為免刑之判決。而上
    開所謂「3年後再犯」，只要本次再犯（不論修正施行前、
    後）距最近1次觀察、勒戒或強制戒治執行完畢釋放，已逾3
    年者，即該當之，不因其間有無犯第10條之罪經起訴、判刑
    或執行，或曾經檢察官為附命完成戒癮治療緩起訴處分且完
    成戒癮治療而受影響（最高法院109年度台上字第3826號、1
    10年度台上字第2096判決意旨參照）。
　㈡觀諸卷附臺灣高等法院被告前案紀錄表，被告於本案施用第
    一級毒品犯行往前回溯3年內，並未曾有因其他施用毒品案
    件，實施觀察、勒戒後出所或執行強制戒治後釋放出監之情
    形，其最近一次因施用毒品實施強制戒治出監之時間，與其
    本案施用第一級毒品之時間相隔逾3年，本院前乃依修正後
    毒品危害防制條例第20條第3項、第1項、第35條之1第2款之
    規定，裁定被告送勒戒處所觀察、勒戒確定，並移送臺灣臺
    南地方檢察署執行，嗣被告經送法務部○○○○○○○○○○附設觀察
    勒戒所觀察、勒戒後，在所期間經評估認有繼續施用毒品之
    傾向，經本院於110年2月17日裁定令被告入戒治處所施以強
    制戒治確定，並移送臺灣臺南地方檢察署執行。上開強制戒
    治裁定已經檢察官指揮執行完畢，於111年2月16日執行期滿
    釋放出所等情，有本院109年度訴字第637號裁定2份（本院
    卷第171至174頁、第241至243頁），法務部○○○○○○○○○○110
    年2月8日高女戒衛字第11007000200號函及檢附有無繼續施
    用毒品傾向證明書、有無繼續施用毒品傾向評估標準紀錄表
    （本院卷第233至239頁），臺灣臺南地方檢察署111 年2 月
    23日南檢文法110 院戒執字第1119012360號函及檢附臺南地
    方檢察署檢察官戒治處分執行指揮書、法務部○○○○○○○○○○11
    1 年2 月18日高女戒輔字第11105000480 號函（本院卷第30
    5至309頁）在卷可佐。被告既經強制戒治期滿釋放出所，依
    修正後之毒品危害防制條例第23條第1項規定原應由檢察官
    為不起訴處分，本案係109年5月29日已繫屬本院（見本院卷
    第7頁），既於毒品危害防制條例109年7月15日修正施行後
    仍繫屬於本院，屬新法修正施行後審判中之案件，自應依毒
    品危害防制條例第35條之1第2款為免刑之判決。
參、按法院認為應科拘役、罰金或應諭知免刑或無罪之案件，被
    告經合法傳喚無正當理由不到庭者，得不待其陳述逕行判決
    ，刑事訴訟法第306條定有明文。查本院111年3月31日審理
    期日，被告經合法傳喚，無正當理由不到庭，有本院傳票送
    達證書（本院卷第323至329頁）、刑事報到單（本院卷第35
    5頁）在卷可稽。是被告經本院合法傳喚，且符合就審期間
    之規定，竟無正當理由而未到庭，爰依前揭規定，不待被告
    陳述，逕行判決。
據上論結，應依刑事訴訟法第306條、第299條第1項但書，毒品
危害防制條例第10條第1項、第20條第2項、第23條第1項、第35
條之1第2款，刑法第11條、第47條第1項、第62條前段，判決如
主文。
本案經檢察官許嘉龍提起公訴，檢察官洪欣昇到庭執行職務。
中　　華　　民　　國　　111 　年　　4 　　月　　8 　　日
                  刑事第十三庭  審判長法  官  鄭彩鳳  

                                      法  官  陳威龍

                                      法  官  王惠芬
以上正本證明與原本無異。
如不服本判決應於收受本判決後20日內向本院提出上訴書狀，並
應敘述具體理由。其未敘述上訴理由者，應於上訴期間屆滿後20
日內向本院補提理由書狀（均須按他造當事人之人數附繕本）「
切勿逕送上級法院」。 
　　　　　　　　　　　　　　　　　    書記官  黃郁淇
中　　華　　民　　國　　111 　年　　4 　　月　　8 　　日

附錄本案論罪科刑法條全文
毒品危害防制條例第10條
施用第一級毒品者，處6月以上5年以下有期徒刑。
施用第二級毒品者，處3年以下有期徒刑。